【裁判字號】    90,訴,60
【裁判日期】    900524
【裁判案由】    給付貨款等
【裁判全文】
臺灣高雄地方法院民事判決  九十年度訴字第六○號
    原      告  維勝鋼鐵股份有限公司
    法定代理人  乙○○
    被      告  佳昇營造有限公司
    法定代理人  丙○○
    法定代理人  丁○○
    訴訟代理人  甲○○
右當事人間給付貨款等事件，本院判決如左：
    主    文
原告之訴及其假執行之聲請均駁回。
訴訟費用由原告負擔。
    事    實
甲、原告方面：經合法通知，未於最後言詞辯論期日到場，惟據其以前到場所為之聲
    明及陳述如下：
一、聲明：（一）被告佳昇營造有限公司（以下簡稱佳昇公司）應給付原告新台幣（
    下同）一百八十六萬九千二百零五元暨自起訴狀繕本送達之翌日起至清償日止按
    年息百分之五計算之利息。（二）確認被告中華電信公司股份有限公司臺灣南區
    電信分公司（以下簡稱中華電信南區分公司）對被告佳昇營造有限公司負有一百
    八十六萬九千二百零五元之債務關係存在。（三）原告願供擔保，請准宣告假執
    行。
二、陳述：
（一）被告佳昇公司於民國八十九年三月起至同年八月止陸續向原告進購型鋼材料，
      其中五月份之貨款共計二百九十八萬七千二百四十二元，被告佳昇公司僅給付
      一百十一萬八千零三十七元，尚有一百八十六萬九千二百零五元之貨款尚未給
      付，原告自得依契約關係，請求被告佳昇公司給付上開貨款。
（二）被告佳昇公司向原告承買之型鋼材料，係使用於被告中華電信南區分公司之新
      建工程，因被告佳昇公司並無資力，為確保原告之債權，原告乃提供擔保，聲
      請鈞院向被告等發禁止命令，詎料被告中華電信南區分公司收受該禁止命令後
      ，向鈞院聲明異議，依該聲明異議函內容顯示，被告中華電信南區分公司承認
      與被告佳昇公司簽訂有台南道爺機房兼服務中心新建工程承攬契約，惟抗辯稱
      ：「上述工程目前實際上進度百分之八十，已施工部分之工程款，在未估驗前
      無法提供鈞院作為強制執行標的﹔未施工部分之工程款，保留款及工程款保證
      金係為確保本分公司（第三人）之台南道爺機房兼服務中心新建工程能順利完
      工、驗收合格並取得使用執照之必要費用，在該工程未完成上述作業前，該債
      權並不存在，無法提供鈞院做為強制執行之標的。」惟查，已施工部分之工程
      款之債權早已發生，亦非專屬權，並無所謂「在未估驗前不得作為強制執行標
      的」之問題。又工程保證金、保留款、未施工部分之工程款，亦得作為假扣押
      之標的，被告中華電信南區分公司所辯顯不足採。爰依強制執行法第一百二十
      條及一般確認之訴之法旨，對於否認原告即債權人權利者提起確認之訴。
（三）對於被告抗辯所為之陳述：
    (1)被告佳昇公司於八十九年六月到八月有付款五百三十五萬多予原告，若被告
      佳昇公司與原告之間無買賣關係，被告佳昇公司何以付款予原告。
    (2)總價二千五百萬元之工程卻由訴外人魏良穎以個人名義來承包，違反經驗法
      則。
    (3)否認被告中華電信南區分公司所述。被告中華電信南區分公司既否認對於被
      告佳昇公司負有債務，縱被告佳昇公司已提出反擔保免為假扣押之執行，但
      依據民事訴訟法第二百四十七條之規定，原告所提確認之訴仍有確認利益。
三、證據：提出送貨單、送驗單、加工單明細表、出貨明細表、請款單、已收帳款明
    細表、本院八十九高貴民水八十九執全字第三四五○號執行命令、公司變更事項
    登記卡各一份為證，並聲請訊問證人黃庭真、黃祈寶。
乙、被告方面：
Ａ、被告佳昇公司方面：
一、聲明：原告之訴駁回。如受不利益之判決，願供擔保聲請免為假執行。
二、陳述：
（一）否認被告佳昇公司與原告間有買賣關係存在。原告卷附所指證物或「台釔、鎧
      煇鋼鐵公司」之出貨單或無人簽收之送貨單或載「佳昇送宇証」者，均不足證
      明有所指買賣契約存在，該些貨單既均為原告片面所製作者，本得恣意填寫，
      其上單據並無任何被告佳昇公司簽具受領之憑證，原告憑此主張買賣關係實無
      理由。
（二）被告佳昇公司承攬被告中華電信南區分公司之台南道爺機房兼服務中心新建工
      程後，將其中之鋼骨工程再發包與訴外人魏良穎，總工程款為二千五百萬元。
      被告佳昇公司已按承攬合約付清全部工程款予訴外人魏良穎，至於訴外人魏良
      穎如何採購該工程材料，被告佳昇公司無法過問，其貨款是否給付與被告佳昇
      公司無關，不能僅因訴外人魏良穎積欠原告貨款，原告即向被告佳昇公司請求
      。
（三）本件系爭貨款係訴外人魏良穎於八十九年一月間與被告佳昇公司簽訂工程承攬
      契約書後，同年三月間經朋友花蓮大世紀鐵工廠徐董事長之介紹，前往原告公
      司向黃經理採購工程所需鋼材，並由原告將鋼材分批送至工地，至於給付貨款
      之方式是原告開出請款單交予訴外人魏良穎核對無訛後，再由訴外人魏良穎請
      求被告佳昇公司簽發支票給付貨款，於支票上載明原告為受款人及禁止背書轉
      讓，其實被告佳昇公司乃為了負監督付款責任，使廠商繼續提供材料或勞力，
      避免被告佳昇公司所承攬之工程無法如期完工。故原告之鋼材係出賣予訴外人
      魏良穎，非被告佳昇公司，不能僅因原告係將鋼材送至台南道爺機房兼服務中
      心工地，遽認被告佳昇公司與原告間有買賣關係。至於請款單將被告佳昇公司
      列為客戶乃是報稅問題，蓋一般商場習慣在廠商開發票時，將定作人列為客戶
      ，由承攬人持廠商開立之發票向定作人請款，承款人再負責與廠商結帳，故承
      攬人並未再開發票與定作人，此方式為跳躍開立發票，因此被告佳昇公司與原
      告間並無任何買賣行為。
（四）訴外人魏良穎向被告佳昇公司承包工程所需之材料及施工，分別由博盟、和敏
      、鼎盛、雄進、亞成、維勝、宇鉦、三杰等八家公司負責出售材料或施工，因
      訴外人魏良穎是以二千五百萬元（含材料費及工資）向被告佳昇公司承包，而
      被告佳昇公司實際已付出二千五百六十八萬五千二百四十五元，已超出總價六
      十八萬五千二百四十二元，此多付款項全歸咎於原工程設計圖未註明，而於施
      工時始發現必須增加材料及焊接工作，豈知訴外人魏良穎竟以工程承攬契約書
      所附工程圖未註明之理由拒絕施工。被告佳昇公司為工程順利完成，僅得自行
      吸收多付之六十八萬五千二百四十五元，亦未向訴外人魏良穎請求返還，若訴
      外人魏良穎與上述八家公司間之買賣或委任契約所生糾葛強要被告佳昇公司負
      責，顯無理由。
（五）原告聲請假扣押被告佳昇公司對於被告中華電信南區分公司之債權部分，已因
      被告佳昇公司依假扣押裁定，提供反擔保金額於提存所，自得免於假扣押執行
      ，是原告聲請鈞院所發之「八十九年十二月七日高貴民水八十九執全字第三四
      五○號執行命令」已經鈞院撤銷。該件假扣押執行命令既經撤銷，原告所提「
      確認被告佳昇公司對於被告中華電信南區分公司之債權存在之訴」即失其確認
      利益。
三、證據：提出本院通知撤銷執行命令函影本乙紙、工程承攬合約書影本乙份、郵局
    存證信函影本二份、支出傳票影本二十八紙為證，並聲請訊問證人魏良穎。
Ｂ、被告中華電信南區分公司部分：
一、聲明：原告之訴駁回。
二、陳述：被告佳昇公司承包被告中華電信南區分公司之工程，到目前為止尚未完工
    驗收合格，預計至九十年四月完工，但正式驗收可能還要再過一段時間，必須要
    等到完工驗收合格後，被告中華電信南區分公司才能確定對被告佳昇公司之債務
    額，而目前被告佳昇公司尚有九百二十九萬元工程款未領。至於原告聲請假扣押
    之一百八十六萬元，被告中華電信南區分公司原先有扣下來未給付予被告佳昇公
    司，準備至工程正式完工驗收後始給付，但之後被告佳昇公司既已提供反擔保而
    撤銷假扣押，則被告中華電信南區分公司已將一百八十六萬元給付予被告佳昇公
    司。
三、證據：提出本院九十年度聲字第一號民事裁定、提存書、工程款金額計算書影本
    各一份為證。
丙、本案依職權調閱本院八十九年度全字第六四○五號民事卷宗。
    理    由
甲、程序方面：
一、按「二人以上，於為訴訟標的之權利或義務本於同一之事實上及法律上原因者，
    得為共同訴訟，一同起訴或一同被訴」、「共同訴訟之被告數人，其住所不在一
    法院管轄區域內者，各該住所地之法院俱有管轄權」、「對於同一被告之數宗訴
    訟，除定有專屬管轄者外，得向其中一訴訟有管轄權之法院合併提起之，但不得
    行同種訴訟程序者，不在此限」，民事訴訟法第五十三條第二款、第二十條、第
    二百四十八條分別定有明文。本件原告以一訴狀合併提起二訴，一為對於被告佳
    昇公司提起給付之訴，另一是對於被告佳昇公司及中華電信南區分公司提起確認
    。就確認之訴而言，原告係對於被告佳昇公司及中華電信南區分公司提起主觀訴
    之合併，確認佳昇公司對於中華電信南區分公司有債權存在，而該債權債務關係
    係存在於佳昇公司與中華電信南區分公司間，即為被告二人間訴訟標的之權利義
    務係基於同一之法律上原因，自與民事訴訟法第五十三條第二款規定相符，因此
    被告佳昇公司與中華電信南區分公司自得為一同被訴之共同訴訟人。雖被告佳昇
    公司之住所位於台南縣，不在本院管轄範圍內，惟共同訴訟人中華電信南區分公
    司之住所地既在高雄市，即於本院管轄區域內，是依民事訴訟法第二十條規定，
    本院對此確認之訴部分即有管轄權。又就原告提起之給付之訴而言，其與確認之
    訴皆以佳昇公司為被告，是在給付之訴與確認之訴之客觀訴之合併之數訴間，即
    有同一被告即佳昇公司，自屬對於同一被告佳昇公司之數宗訴訟。再兩造就前開
    訴訟均未定有專屬管轄，亦非不得行同種訴訟程序，是依民事訴訟法第二百四十
    八條規定，原告自得將此二訴合併向本院提起，本院對於被告佳昇公司自有管轄
    權，被告佳昇公司抗辯本院無管轄權，為無理由，核先敘明。
二、本件原告未於最後言詞辯論期日到場，核無民事訴訟法第三百八十六條各款所列
    情形，爰依被告之聲請，由其一造辯論而為判決。原告雖於本件言詞辯論終結後
    ，另具狀表示：於九十年五月十日上午十時二十五分之最後言詞辯論期日，因本
    院審理編號四之案件（本件係編號六）時採行隔離訊問，庭門緊閉，原告之訴訟
    代理人乃未辦理報到而直接下樓至臺灣高雄地方法院檢察署代理告訴過失傷害案
    件，殆該案開庭完畢再折返本庭時，本件已辯論終結，故原告之未到場實係陰錯
    陽差所致，爰以其不到場非無正當理由而聲請本院再開辯論。經查，本院於九十
    年五月十日上午十時二十五分即本件原預定言詞辯論期日，因原告經合法通知無
    正當理由未到庭（未事先具狀或陳明另有案件開庭），即行言詞辯論程序，直至
    本件言詞辯論終結，原告均未到場陳述意見，雖本院於是日審理他案時，採行隔
    離訊問而將庭門關閉，惟原告訴訟代理人於遇此情況，非不得敲門先行向庭務員
    報到，或於遇有衝庭之虞時（本件係當庭改期），事先具狀或委任複代理人開庭
    ，惟遲至本件開庭審理乃至終結時，原告訴訟代理人均未到庭。縱其提出臺灣高
    雄地方法院檢察署九十年五月十日上午九時五十五分之傳票，惟該傳票時間距離
    本件預定開庭時間約有三十分鐘，是其顯非不能先行報到告知另有開庭，是自難
    認原告不到場有正當理由，同時為保障被告之程序利益計，原告聲請本院再開辯
    論，應不予准許，合先敘明。
乙、實體方面：
一、本件原告起訴主張：被告佳昇公司於八十九年三月起至同年八月止陸續向原告進
    購型鋼材料，而其中五月份之貨款共計二百九十八萬七千二百四十二元，被告佳
    昇公司僅給付一百十一萬八千零三十七元，尚積欠一百八十六萬九千二百零五元
    之貨款未給付，原告自得依契約關係請求向被告佳昇公司給付上開貨款；又被告
    佳昇公司向原告承買之型鋼材料，係使用於被告中華電信南區分公司之新建工程
    ，因被告佳昇公司並無資力，為確保原告之債權，原告乃提供擔保，聲請本院向
    被告等發禁止命令，詎被告中華電信南區分公司收受該禁止命令後，向本院聲明
    異議，爰依強制執行法第一百二十條及一般確認之訴之法旨，請求確認被告佳昇
    公司對於被告中華電信南區分公司有一百八十六萬九千二百元零五元之債權存在
    等語。
二、被告佳昇公司則以：被告佳昇公司承攬被告中華電信南區分公司之台南道爺機房
    兼服務中心新建工程後，將其中之鋼骨工程再發包與訴外人魏良穎，總工程款為
    二千五百萬元，並已將全部工程款給付訴外人魏良穎。訴外人魏良穎如何採購該
    工程材料，被告佳昇公司無法過問。本件系爭貨款係訴外人魏良穎於八十九年一
    月間與被告佳昇公司簽訂工程承攬契約書後，同年三月間經朋友花蓮大世紀鐵工
    廠徐董事長之介紹，前往原告公司向黃經理採購工程所需鋼材，並由原告將鋼材
    分批送至工地，至於給付貨款之方式是原告開出請款單交予訴外人魏良穎核對無
    訛後，再由訴外人魏良穎請求被告佳昇公司簽發支票給付貨款，於支票上載明原
    告為受款人及禁止背書轉讓，被告佳昇公司乃為負監督付款責任，請款單將被告
    佳昇公司列為客戶乃是報稅問題，蓋一般商場習慣在廠商開發票時，將定作人列
    為客戶，由承攬人持廠商開立之發票向定作人請款，承攬人再負責與廠商結帳，
    故承攬人並未再開發票與定作人，此方式為跳躍開立發票，因此被告佳昇公司與
    原告間並無任何買賣行為。又原告聲請對被告佳昇公司對於被告中華電信南區分
    公司之債權為假扣押，已因被告佳昇公司依假扣押裁定之諭知提供反擔保於鈞院
    提存所，自得免於假扣押執行，是原告聲請鈞院所發之八十九年十二月七日高貴
    民水八十九執全字第三四五○號執行命令已經鈞院撤銷，該假扣押執行命令既經
    撤銷，原告所提「確認被告佳昇公司對於被告中華電信南區分公司之債權存在之
    訴」即失其確認利益等語；被告中華電信南區分公司則以：被告佳昇公司承包被
    告中華電信南區分公司之工程，到目前為止尚未完工驗收，必須要等到完工驗收
    合格後，被告中華電信南區分公司才能確定對被告佳昇公司之債務額等語資為抗
    辯。
三、按確認法律關係成立或不成立之訴，非原告有即受確認判決之法律上利益者，不
    得提起，民事訴訟法第二百四十七條第一項定有明文﹔所謂即受確認判決之法律
    上利益，須因法律關係之存否不明，致原告在私法上之地位有受侵害之危險，而
    此項危險得以對於被告之確認判決除去之者，始為存在（最高法院二十七年台上
    字第三一六號判例參照）。又按債權人就金錢請求或得易為金錢之請求，欲保全
    強制執行者，得聲請假扣押；對於債權或其他財產權執行假扣押者，執行法院應
    分別發禁止處分清償之命令，並準用對於其他財產權執行之規定；第三人不承認
    債務人之債權或其他財產權之存在，或於數額有爭議或有其他得對抗債務人請求
    之事由時，應於接受執行法院命令後十日內，提出書狀，向執行法院聲明異議﹔
    債權人對於第三人之聲明異議認為不實時，得於收受前項通知後十日內，向管轄
    法院提起訴訟，民事訴訟法第五百二十二條第一項、強制執行法第一百三十五條
    、第一百一十九條第一項、第一百二十條第二項前段，分別定有明文。既然假扣
    押之目的在於保全日後之強制執行，以確保債權之實現，故當債權人聲請就債務
    人對第三人之債權為假扣押，而債務人與第三人皆否認債務人有此債權而向執行
    法院聲明異議時，債權人之債權因此而有受侵害之危險，且此項危險得以確認判
    決除去之，此時債權人依據強制執行法第一百二十條第二項前段之規定，提起確
    認債務人對第三人之債權存在之訴，即有即受確認判決之法律上利益。然而，若
    債務人與第三人雖否認債務人有此債權而向執行法院聲明異議，惟債務人另提供
    擔保而撤銷假扣押，此時債權既有擔保存在，則債權人欲保全將來強制執行之目
    的已達，其債權自無因此而受侵害之危險，故債權人就債務人對第三人之債權存
    在與否，提起確認之訴，自無確認利益存在。本件原告以被告佳昇公司積欠其貨
    款一百八十六萬九千二百元零五元，於供擔保後，對於被告佳昇公司於被告中華
    電信南區分公司應領之工程款、保留款、工程保證金等債權為假扣押，經本院民
    事執行處禁止被告中華電信南區分公司在一百八十六萬九千二百元零五元範圍內
    向被告佳昇公司為清償，之後被告中華電信南區分公司於法定期間內以該債權不
    存在為由，對該禁止命令聲明異議，而原告亦依法對被告佳昇公司及中華電信南
    區分公司提出本訴，被告佳昇公司則於九十年一月十五日提供反擔保，經本院執
    行處以九十年二月二十七日九十高貴民水八十九執全字第三四五○號函撤銷八十
    九年十二月七日九十高貴民水八十九執全字第三四五○號執行命令之事實，為兩
    造所不爭執，且有被告中華電信南區分公司提出本院九十年度聲字第一號民事裁
    定、提存書為證，復經本院依職權調取本院八十九年度全字第六四○五號民事卷
    宗核閱無訛，是原告依強制執行法第一百二十條規定提起確認之訴，即無確認之
    利益。雖原告另以一般確認之訴之法旨認本件有確認之利益，惟原告之債權，既
    經被告佳昇公司提供擔保，該債權即無因被告佳昇公司及中華電信南區分公司對
    之否認，而有受侵害之危險；況被告佳昇公司主張其公司尚在運作，且另有其它
    工程款未收取，而中華電信南區分公司亦稱佳昇公司尚有九百二十九萬元款項未
    領取（實際數額仍須待驗收合格），是被告佳昇公司非如原告主張之全無資力，
    換言之，原告並不因佳昇公司與中華電信南區分公司間債權債務關係之存在否，
    致其私法上之地位受有侵害之危險，而此不安之危險得以對於被告之確認判決除
    去，故原告請求確認被告佳昇公司中華電信南區分公司有一百八十六萬九千二百
    元零五元之債權存在，即屬無即受確認判決之法律上利益，應予駁回。
四、原告主張被告佳昇公司承攬被告中華電信南區分公司位於台南科學園區○○○道
    爺機房兼服務中心新建工程，原告曾陸續將鋼材送至前開工地供該工程使用，而
    被告佳昇公司於八十九年六月至八月間曾簽發以原告為受款人，面額共計五百三
    十五萬三千八百八十五元之支票予原告之事實，業據原告提出送貨單、送驗單、
    出貨明細表、已收帳款明細表為證，且為被告佳昇公司所不爭執，原告此部分主
    張自堪信為真實。被告佳昇公司雖不否認簽發前開支票之事實，惟否認有向原告
    購賣鋼材，並辯稱：伊係將工程中之鋼骨工程、鋼承板、剪刀釘、基礎螺栓及預
    埋等工程再發包予訴外人魏良穎，總工程款為二千五百萬元，是訴外人魏良穎向
    原告購買鋼材，與原告無關等語。是本件應審酌者，在於本件貨物買賣契約之當
    事人為被告佳昇公司，或為訴外人魏良穎？茲審酌如下：
（一）被告佳昇公司將前開新建工程中之鋼骨工程、鋼承板、剪刀釘、基礎螺栓及預
      埋等工程，以總價二千五百萬元再發包予訴外人魏良穎承作，並已付清款項之
      事實，業據被告佳昇公司提出工程承攬合約書影本、郵局存證信函影本、支出
      傳票影本二十八紙為證，並經證人魏良穎到庭證稱：伊是做鋼構部分，以二千
      五百萬元包工包料之方式向被告佳昇公司承包鋼構工程，伊與佳昇公司間之工
      程款已結清，因鋼構工程必須用到型鋼，故透過一位朋友介紹到原告維勝鋼鐵
      公司與經理黃庭真及職員小愛洽談，伊當時已與被告佳昇公司簽約，伊是以個
      人名義去購買，有表示願意與原告合作被告佳昇公司之工程，伊先向原告下單
      ，由原告製造一部份，再交由訴外人宇鉦公司加工後，送至工地，由伊所僱用
      之吊磚人員來簽收，而伊尚欠原告貨款一百八十六萬九千多元等語，另證人即
      原告公司經理黃庭真亦到庭證稱：「（當初這個鋼構買賣，係何人與你們所談
      ？）一開始是魏先生，他說他有跟佳昇拿一個案子，要跟我們買材料，．．．
      一開始是魏良穎來談」等語，足見訴外人魏良穎於向原告公司經理黃庭真接洽
      鋼構買賣之初，即表明其承攬被告佳昇公司之工程，且係因工程需要購買材料
      而與原告接洽。由此益見，訴外人魏良穎確有向被告佳昇公司承攬系爭工程，
      而非事後為規避佳昇公司之責而為迴護佳昇公司之證詞。
（二）原告雖提出送貨單、送驗單、加工單明細表、出貨明細表、請款單等，用以證
      明被告佳昇公司有向原告購買鋼材之事實，惟查：前開送貨單、加工單明細表
      上雖有客戶「佳昇營造有限公司」之記載、送驗單上有「道爺」及送貨地點為
      「宇鉦」之記載、出貨明細表上有工程名稱為「道爺（送宇證）」之記載，惟
      前開單據皆為原告片面製作，均未經被告佳昇公司簽名或蓋章確認，是其內容
      僅能表示送貨之品名、規格、數量及送貨地點，並不能因此記載，即認被告佳
      昇公司為買受人；再者，證人魏良穎亦到庭證稱：因為工地是屬於佳昇公司承
      包，為了辨認送貨地點，所以就寫佳昇，當初與黃經理（指黃庭真）並沒有很
      強調要寫佳昇，只是要辨認這是佳昇公司所承包的工地，不以伊個人或行號之
      名義簽收貨物是因為伊之行號只是工程行，有地區性關係，不能越區，且伊只
      有一個人常須跑工地，所以委託伊僱用之吊磚人員來收貨等語，核與證人即原
      告公司經理黃庭真到庭證述：「貨先送加工再送到工地給吊磚人或其他在工地
      的人員簽收，．．是誰在工地，就讓他簽收，並沒有特定」等語相符，另觀之
      原告所提之送貨單附註欄上記載「分批送貨，由魏良穎先生負責通知指送地點
      、時間簽收及加工施工方式，加工費用另計」等語，顯見訴外人魏良穎對於系
      爭貨物之收受、加工方式及指定送貨地點，均有如同基於契約當事人（即買受
      人）身分而為之指示權利。
（三）被告佳昇公司對於曾簽發受款人為原告，面額共計五百三十五萬三千八百八十
      五元之支票七紙予原告之事實並不爭執，且提出支出傳票二十八紙為證。而經
      觀之前開支出傳票編號第二十四至二十六，記載領款人魏良穎分別於八十九年
      四月二十五日、六月二十二日、八月七日領取前開支票一紙、四紙、二紙等情
      ，及證人魏良穎於本院證稱：「因為我資金沒有那麼多，帳經過我核對後沒有
      問題，由佳昇來墊付這些款項」、「（提示原證二，維勝公司是否直接跟佳昇
      公司請款？）沒有，要經過我這邊的核對、批示，沒有問題，才由佳昇幫忙代
      付」、「（原告是否跟佳昇公司請款？）所有廠商都是經過我這邊規劃、核對
      之後，才由佳昇來付款，但買賣是我跟維勝之間，佳昇對買賣金額不清楚，是
      我提供給他，我跟佳昇有總價合約」等語，足見系爭貨款之支付非被告佳昇公
      司直接將支票交予原告，而係由訴外人魏良穎核對貨款帳目無誤後，始由佳昇
      公司將受款人為原告之支票交予魏良穎，由其交付予原告。又經訊之證人黃庭
      真到庭證稱：「因為購買金額龐大，我要求跟佳昇公司直接談，後來佳昇陳董
      跟我們談，說以後的材料魏先生看過沒有問題，帳單一份給佳昇，一份給魏先
      生，然後帳單沒有問題，佳昇就付款」等語，雖被告佳昇公司法定代理人丙○
      ○否認曾在工地與黃庭真談過上開型鋼之事，縱證人黃庭真所述為真，惟倘買
      賣契約係於被告佳昇公司與原告間，則何以被告佳昇公司之帳單，仍須給與契
      約不相干之第三人即魏良穎看過？況依被告佳昇公司提出、訴外人魏良穎不爭
      執之工程承攬合約書第十二點補充說明，規定：「人工、材料之採購由甲方（
      被告佳昇公司）監督付款，若工程中施工總價超過乙方總工程款估價，乙方自
      行吸收」等語，益見被告佳昇公司之簽發系爭受款人為原告之支票，並非基於
      其與原告間有何買賣契約，而係基於其與魏良穎間承攬工程之監督付款之約定
      。是自難以被告佳昇公司簽發原告為受款人之支票支付貨款，即認定其為買賣
      契約之當事人。至於在請款單將被告佳昇公司列為客戶，或係涉及稅捐之問題
      ，惟尚難遽以此記載即認定被告佳昇公司與原告間有買賣關係。
（四）原告雖另以證人黃庭真之證詞證明買賣關係係存在於被告佳昇公司與原告之間
      ，惟為被告法定代理人丙○○當場否認有與證人黃庭真洽談買賣之情節，且證
      人魏良穎亦證稱：「當初伊去找黃庭真時，黃庭真並沒有說要找被告佳昇公司
      或有公司的人來談，才願買賣」、「（貨物的單價，是誰跟誰商議？）是我跟
      他們商議」等語，參以若買賣契約存在於被告佳昇公司與原告之間，則何以材
      料、帳單另須魏良穎核對無誤後才付款，及原告送貨單上記載「由魏良穎先生
      負責通知指送地點、時間、簽收及加工施工方式」等情，顯見魏良穎對於系爭
      貨物之收受、指示、付款、種類，甚至於價格之決定均有如同契約當事人之權
      利義務。故證人黃庭真證稱：「我要求跟佳昇公司直接談，後來佳昇陳董跟我
      們談」等語，自難採信。
（五）原告又以總價二千五百萬元之工程卻由訴外人魏良穎以個人名義來承包，違反
      經驗法則等語。惟查，訴外人魏良穎雖係以個人名義來承包被告佳昇公司之價
      值二千五百萬元之工程，但雙方既約定由被告佳昇公司採取「監督付款」之方
      式，直接由被告佳昇公司簽發支票給付貨款，使廠商繼續提供材料或勞力，避
      免被告佳昇公司所承攬之工程無法如期完工，再由被告佳昇公司將所給付之貨
      款由二千五百萬元之工程款中扣除。在此種約定之下，訴外人魏良穎實不須擁
      有龐大資金，故縱由訴外人以個人名義承包，亦難謂與經驗法則有違。
（六）綜上所述，向原告購買鋼材，積欠原告貨款者為訴外人魏良穎，而非被告佳昇
      公司。
五、本件被告佳昇公司非購買系爭貨物之契約當事人，已如前述，則原告本於買賣關
    係，請求被告佳昇公司給付貨款一百八十六萬九千二百零五元及遲延利息，即於
    法無據，應予駁回。又原告之訴既經駁回，其假執行之聲請已失所附麗，應併駁
    回之。
六、本件事證已臻明確，兩造其餘之攻擊防禦方法及舉證，核與判決結果無影響，爰
    不予一一論列。又原告另聲請傳訊證人即宇鉦公司之負責人黃祈寶，惟此亦僅能
    證明原告有將鋼材送至宇鉦公司加工，再送至被告佳昇公司承攬工程之工地之事
    實，而此部份事實已經證人魏良穎、黃庭真分別證述在卷，且縱有此送貨之事實
    ，亦不能即認定被告佳昇公司與原告間買賣關係存在，已如前述，況本院於九十
    年四月十七日言詞辯論期日訊問兩造，則均稱無證據待調查，故本院認黃祈寶部
    分已無傳訊之必要，併此敘明。
七、據上論結：本件原告之訴為無理由，依民事訴訟法第三百八十五條第一項前段、
    第七十八條，判決如主文。
中      華      民      國    九十      年      五      月    二十四  日
                              臺灣高雄地方法院民事第六庭
~B法      官  黃蕙芳
右為正本係照原本作成。
如不服本判決，應於送達後廿日內，向本院提出上訴狀並表明上訴理由，如於本
判決宣示後送達前提起上訴者，應於判決送達後十日內補提上訴理由書（須附繕本）。
中      華      民      國    九十      年      五      月    二十四    日
~B法院書記官  蔡莉娟


司法院資訊處製作；財團法人民間司法改革基金會備份。
